【裁判字號】    97,家抗,11
【裁判日期】    970513
【裁判案由】    拋棄繼承權
【裁判全文】
臺灣高雄地方法院民事裁定              97年度家抗字第11號
抗  告  人  戊○○
抗  告  人  丙○○
抗  告  人  丁○○
抗  告  人  乙○○
被繼承人    甲○○○
抗告人因聲明拋棄繼承事件，對於民國96年12月26日本院96年度
繼字第2543號第一審所為之裁定不服，提起抗告，本院管轄之第
二審合議庭裁定如下：
  主    文
原裁定廢棄。
抗告人戊○○、丙○○、丁○○、乙○○聲明拋棄繼承，准予備
查。
聲明及抗告程序費用新臺幣貳仟元由被繼承人甲○○○之遺產負
擔。
  理    由
一、抗告意旨略以：抗告人等人為被繼承人甲○○○之孫子女，
    甲○○○於民國96年7 月14日死亡，而抗告人等人之母即被
    繼承人甲○○○之女廖楊榮妹於91年7 月21日先於被繼承人
    甲○○○而死亡，抗告人等人因代為繼承而成為被繼承人甲
    ○○○之第一順位繼承人。惟因抗告人等人與被繼承人未居
    於同一住所，故係直到96年8 月1 日接獲第一順位繼承人楊
    秀梅表明拋棄繼承意旨之存證信函，才知道被繼承人甲○○
    ○已於96年7 月14日死亡，抗告人等人立即依法於96年9 月
    20日向本院聲明拋棄繼承權。因抗告人等人係於96年8 月1
    日始知悉其等為繼承人，依此計算至同年9 月20日向法院具
    狀聲明拋棄繼承權之日止，尚未逾越拋棄繼承之二個月之法
    定期間，抗告人所為拋棄繼承之聲明，核與法尚無不合。原
    審遽以抗告人逾越法定期限為由而駁回抗告人拋棄繼承聲明
    之裁定，顯於法不合，爰請求廢棄原裁定，並另為抗告人拋
    棄繼承聲明准予備查之裁定等語。
二、經查：
（一）抗告人等人為被繼承人甲○○○之孫子女，甲○○○於96
      年7 月14日死亡，其等人之母即被繼承人甲○○○之女廖
      楊榮妹於91年7 月21日先於被繼承人甲○○○而死亡，抗
      告人等人因代為繼承而成為被繼承人甲○○○之第一順位
      繼承人，有抗告人於原審提出之戶籍謄本可佐，足認屬實
      。
（二）又抗告人等人之住所地均是位於桃園縣，而被繼承人甲○
      ○○則係居住於高雄縣，足見抗告人與被繼承人確實並未
      居於同一住所；另同為被繼承人甲○○○第一順序繼承人
      之楊秀梅，確係於96年7 月30日始以板橋文化路郵局第22
      171 至22174 號存證信函通知抗告人等，並經抗告人等人
      於同年8 月1 日收受上開存證信函等情，業據抗告人等人
      提出戶籍謄本、上開存證信函4 份為證，並經本院調取96
      年繼字第2354號拋棄繼承卷宗審閱無誤，足認抗告人主張
      之上開事實堪信為真實。因此自抗告人於96年8 月1 日知
      悉其等為被繼承人時起之二個月內即96年10月1 日之期限
      前，抗告人等人均得合法向本院為拋棄繼承之聲明。而抗
      告人等人係於96年9 月20日即具狀向本院為拋棄繼承之聲
      明，有抗告人等人於原審之聲明拋棄繼承狀在卷可稽，其
      等之拋棄繼承聲明自為合法，依法即應准予備查，原審誤
      為逾期不合法而予以駁回，顯有違誤，故抗告人請求廢棄
      原審駁回聲請之裁定，即有理由，應由本院廢棄原裁定，
      另為抗告人拋棄繼承之聲明准予備查之諭知。
三、據上論結，本件抗告為有理由，依非訟事件法第157 條、第
    24條第1 項、第46條、民事訴訟法第492 條、第95條，裁定
    如主文。
中    華    民    國    97    年    5     月    13    日
                家事法庭審判長法    官  廖家陽
                              法    官  楊佩蓉
                              法    官  郭文通
正本係照原本作成。
如不服本裁定應於送達後10日內向本院提出再抗告狀，並繳納裁
判費新台幣1,000元。
再為抗告應以適用法規顯有錯誤為理由，並經本院之許可，該許
可以原裁定所涉及之法律見解具有原則上之重要性者為限。
中    華    民    國    97    年    5     月    13    日
                              書記官   張琇晴


司法院資訊處製作；財團法人民間司法改革基金會備份。
